臺灣高等法院高雄分院刑事判決　　　　99年度上訴字第1767號
上　訴　人　　臺灣高雄地方法院檢察署檢察官
上　訴　人
即　被　告　　　　謝靜雯
選任辯護人　　　　陳水聰　　律師
上列上訴人因被告偽造文書等案件，不服臺灣高雄地方法院99年
度訴字第877 號中華民國99年 9月15日第一審判決（起訴案號：
臺灣高雄地方法院檢察署99年度偵字第7526號），提起上訴，本
院判決如下：
    主  文
上訴駁回。
    事  實
一、謝靜雯於民國（以下同）97年間，認識在高雄市○○區○○
    路開設通訊行之黃秋霖（由原審法院另案審理中），因謝靜
    雯需款孔急，2 人因而約定由黃秋霖出資開設通訊行，交由
    謝靜雯經營從事代黃秋霖填寫行動電話門號之申請書後申辦
    行動電話之業務，並約定申辦每件門號由黃秋霖給付謝靜雯
    新台幣（下同）500 元至2,000 元不等之報酬，詎於下列時
    地為犯罪行為：
(一)、謝靜雯明知黃秋霖所提供其申辦門號之「俞心郁」身分證、
    健保卡影本均係經不詳之人所變造（真實身分證件姓名為「
    俞樂郁」，其中姓名、出生年月日欄均經變造），竟仍與黃
    秋霖共同基於行使偽造私文書、行使變造特種文書、冒以「
    俞心郁」名義欲委託代辦門號，及意圖為自己不法所有之詐
    欺取財等之犯意聯絡，由謝靜雯於98年1 月14日前往高雄市
    新興區○○○路196 號之遠傳電信林森門市，於如附表所示
    文件上偽簽「俞心郁」之署名共4 枚而偽造「俞心郁」委託
    其代辦行動電話之相關私文書後，連同黃秋霖所提供之前揭
    變造「俞心郁」身分證及健保卡影本交付該門市人員以行使
    之，使該門市人員誤認「俞心郁」確有申辦行動電話門號之
    意思而陷於錯誤，將0000000000號之行動電話門號交付謝靜
    雯，足生損害於「俞心郁」、俞樂郁及遠傳電信管理門號申
    辦業務之正確性。
(二)、嗣謝靜雯於取得前揭行動電話門號後，明知目前國內社會上
    層出不窮之詐欺集團經常利用電話轉接或人頭電話之方式，
    以確保犯罪所得之不法利益並掩人耳目，亦得以預見黃秋霖
    以該等代價要求其偽冒他人名義申辦之行動電話可能係作為
    包含供作詐欺犯罪使用在內之不法用途，雖尚未達於欲使其
    發生之程度，惟仍基於縱有人以該行動電話作為詐欺取財之
    犯罪工具，亦不違背其本意之幫助詐欺取財之未必故意，於
    申辦取得前揭行動電話門號後之同日某時，即在高雄市○○
    區○○路與六合路口附近之「燦坤3C」店門口，將前揭行動
    電話門號交付黃秋霖，並取得2,000 元之報酬。嗣某詐騙集
    團以不詳方式取得前揭行動電話門號後，即意圖為自己不法
    之所有：1.於98年2 月5日 前某時，撥打電話予邱桂蘭，向
    其佯稱為警方辦案，因查獲案件時扣到其銀行帳戶涉嫌洗錢
    ，致邱桂蘭陷於錯誤，於98年2 月5 日於台北市信義區五常
    公園將所提領之60萬元交付予真實姓名年籍不詳之某成年男
    子；復於98年2 月6 日、2 月9 日、2 月10日分別致電邱桂
    蘭，佯稱為檢察官表示要求其繳付保險質押費用、房屋質押
    款項及基金股票質押款項等，並留下前揭0000000000號行動
    電話門號予邱桂蘭聯繫，使邱桂蘭均仍陷於錯誤，分別於98
    年2 月6 日、2 月9 日、2 月10日將55萬元、110 萬元、
    155 萬元匯入對方所指定之帳號中。2.於98年2 月10日上午
    10時許，撥打電話予林陳玉秀，向其佯稱係檢察官辦案，因
    其個人資料遭盜用涉及金融詐欺案件，須提供個人資產交由
    法院保管，以證明清白云云，並留下前揭行動電話門號供聯
    繫，並交付「請求暫時凍結聲請書」、「台北地方法院地檢
    署監管科公文」、「個人資料外洩授權止付申請書」、「臺
    灣台北地方法院檢察署偵查卷宗封面」、「法務部行政執行
    假扣押處分命令」等公文影本，致林陳玉秀陷於錯誤，而於
    同日下午3 時許，依其指示，在臺北市○○區○○街137 巷
    7 弄底，將所提領之100 萬元交付予真實姓名年籍不詳之某
    成年男子。嗣經邱桂蘭及林陳玉秀察覺有異報警處理，始循
    線查獲上情。
二、案經林陳玉秀訴由臺北市政府警察局大安分局移送臺灣臺北
    地方法院檢察署呈請臺灣高等法院檢察署檢察長核轉臺灣高
    雄地方法院檢察署檢察官偵查起訴。
    理  由
壹、證據能力部分：
    按被告以外之人於審判外之陳述，雖不符前4 條之規定，而
    經當事人於審判程序同意作為證據，法院審酌該言詞陳述或
    書面陳述作成時之情況，認為適當者，亦得為證據，刑事訴
    訟法第159 條之5 第1 項定有明文。查本案認定事實所引用
    之卷內證據資料，除原已符同法第159 條之1 至第159 條之
    4 規定、及法律另有規定等傳聞法則例外規定，而得作為證
    據外，並無證據證明係公務員違背法定程式所取得，而檢察
    官、被告謝靜雯於法院行準備程序時，均同意其作為本案證
    據之證據能力，審酌前揭陳述作成時之情況，並無違法取證
    之瑕疵，亦認以之作為證據為適當，是本件有關被告以外之
    人於審判外之言詞或書面陳述等供述證據，依前揭法條意旨
    ，自均得為證據。
貳、實體部分：
一、訊據被告謝靜雯固坦承有於前揭時、地填寫「俞心郁」署名
    而製作行動電話申請書等私文書，並連同「俞心郁」之身分
    證、健保卡影本一併持交遠傳電信林森門市人員申辦
    0000000000號行動電話門號，再將之交付給另案被告黃秋霖
    之行為，惟矢口否認有何行使偽變造私文書或詐欺之犯行，
    辯稱：當時我去六合路上黃秋霖的店賣手機，與黃秋霖聊過
    後，黃秋霖說我帶小孩很累，要開店讓我經營順便可以帶小
    孩，門號是依照黃秋霖的指示去辦，黃秋霖說俞心郁要辦門
    號，我就基於代辦人的身分去申請，不知道俞心郁的證件是
    變造的，黃秋霖沒有說辦門號的用途，我不知道黃秋霖拿去
    要做什麼云云。惟查：
(一)、被告謝靜雯於97年間認識另案被告黃秋霖，因被告需款孔急
    ，2 人因而約定由另案被告黃秋霖出資開設通訊行，交由被
    告經營從事代另案被告黃秋霖填寫行動電話門號之申請書後
    申辦行動電話之業務，並約定每件門號由另案被告黃秋霖給
    付被告500 元至2,000 元不等之報酬，嗣於98年1 月14日，
    被告前往遠傳電信林森門市，於如附表所示文件欄位上簽署
    「俞心郁」之署名共4 枚而製作行動電話門號申請資料後，
    一併將另案被告黃秋霖所提供之「俞心郁」身分證及健保卡
    影本交付該門市人員以申辦行動電話門號，致使該門市人員
    將以「俞心郁」為申辦人名義之0000000000號之行動電話門
    號交付被告，被告嗣並將該門號交付另案被告黃秋霖而取得
    2,000 元之酬勞等情，業經被告謝靜雯迭於警詢、偵查、審
    理中均自承不諱（偵卷一第24、150 頁、偵卷四第6-7 頁、
    院卷二第145- 148頁），並有遠傳電信行動電話申請書、行
    動電話門號申請代辦授權書、第三代行動通信業務服務契約
    等在卷可查（偵卷一第50-52 頁）；又被告謝靜雯所持交遠
    傳電信申辦前揭行動電話門號之「俞心郁」身分證、健保卡
    上所載身分證字號之真實姓名為「俞樂郁」一節，亦經證人
    俞樂郁於警詢中證稱：0000000000號門號之申請資料，除了
    身分證號碼外，其餘姓名、出生日期、戶籍地等資料均不是
    我，我年紀不符合門號申辦資格，故該門號並非我所申辦，
    也沒有委託他人申辦等語明確（見偵卷一第29-30 頁），且
    有其提出之真實身分證件正反面影本附卷可稽（偵卷一第
    141 頁），若將該真實證件與卷內被告謝靜雯據以申辦行動
    電話之證件（偵卷一第50頁）相較，2 者除正面之身分證字
    號相同外，背面條碼右方之證件流水號「0000000000」亦屬
    相同，是該身分證應屬不詳之人持證人俞樂郁之真實身分證
    件加以變造影印，亦應已足堪認定。
(二)、又被告謝靜雯將前揭行動電話門號交付另案被告黃秋霖並取
    得報酬後，以不詳之方式取得該門號之某詐欺集團即以前揭
    犯罪事實欄一(二)所示之時間、地點及方式，詐騙告訴人邱桂
    蘭及林陳玉秀，使告訴人2 人均陷於錯誤，而分別將總計
    480 萬元之金錢交付該詐欺集團等情，亦經證人即告訴人邱
    桂蘭、林陳玉秀分別於警詢中證述明確（偵卷一第9-11頁、
    院卷二第21-24 頁），告訴人邱桂蘭部分另有台北市政府警
    察局松山分局松山派出所受理刑事報案三聯單、受理詐騙帳
    戶通報警示簡便格式表、受理各類案件紀錄表、國泰世華商
    業銀行存款存根、匯款回條、內政部警政署反詐騙諮詢專線
    紀錄表（院卷二第25、27-29 、30-35 頁）、告訴人林陳玉
    秀部分另有虛偽之請求暫時性凍結執行聲請書、台北地方法
    院地檢署監管科公文、個人資料外洩授權止付申請書、臺灣
    台北地方法院檢察署偵查卷宗封面、法務部行政執行假扣押
    處分命令、台灣台北地方法院收據、告訴人所持用之
    0000000000號行動電話之通聯紀錄（偵卷一第12-17 、
    42-43 頁）等在卷可查，自亦堪認屬實。
(三)、被告謝靜雯雖辯稱其不知「俞心郁」之證件係屬變造及「俞
    心郁」並未授權辦理門號，亦不知另案被告黃秋霖將申辦取
    得之門號作何使用云云。惟查就被告謝靜雯所稱與另案被告
    黃秋霖之認識過程部分，被告前於98年6 月24日警詢中曾供
    稱：我與黃秋霖是打求職電話認識的等語（偵卷一第24頁）
    ，嗣於原審審理中則供稱：是我去黃秋霖的通訊行賣手機認
    識的等語（原審卷二第145 頁），故其前後所述顯然有所不
    符。又經質之被告謝靜雯則供稱：警詢中是黃秋霖叫我這樣
    講的，我忘記他為何要我這樣講等語（原審卷二第145 頁）
    ；然查本件高雄市苓雅分局偵查隊通知被告謝靜雯於98年6
    月24日到案說明時，被告謝靜雯曾於同日提出雙證件影本1
    冊供警方查扣，有扣押物品目錄表及查扣照片在卷可查（原
    審卷二第92、96頁），經就該等大量證件影本來源訊問被告
    後，被告謝靜雯則供稱：這些是我為了作為證據，把黃秋霖
    隨身攜帶的申請人證件偷偷影印等語（原審卷二第148 頁）
    ，則依被告謝靜雯此部分所述，可見其於遭警方於98年6 月
    24 日 通知到案說明之前，即已對另案被告黃秋霖所為可能
    均屬違法一節有所認知而加以蒐集對己有利之證據，當無於
    該日經警通知到案後，卻仍依照另案被告黃秋霖之指示向警
    方供述不實事實之理，是被告謝靜雯前揭就其與另案被告黃
    秋霖認識過程為何前後不符，亦顯然與常理有違，且無論被
    告謝靜雯所述何者為真，均足認其與另案被告黃秋霖之關係
    起初均無何等深交，亦難想像另案被告黃秋霖為何願意代為
    出資開設通訊行供被告經營，是被告所辯本非無疑。
(四)、又被告謝靜雯既稱其係採信另案被告黃秋霖說詞，始認確有
    「俞心郁」之人欲申辦門號，然若其所述屬實，本應有諸多
    跡象可使其認定另案被告黃秋霖所為均屬合法，惟被告謝靜
    雯於審理中供稱：我與黃秋霖當初約定要開的店是「佩衣商
    行」，另外一間「宜美通訊行」我原先不知道要開，是黃秋
    霖偷拿我皮包裡的「蔡佩宜」證件去申設的，因當時黃秋霖
    以為我就是蔡佩宜等語（原審卷二第147 頁）；及其於警詢
    中供稱：我在看店時，黃秋霖只會到店外附近之富邦銀行前
    要我把開通好的門號卡交給他，黃秋霖有交代我不准進到他
    經營的六合路通訊行內，黃秋霖自己也不敢進到「宜美通訊
    行」裡等語（偵卷二第9-10頁），顯見在被告謝靜雯之認知
    中，另案被告黃秋霖係屬未經他人同意逕行拿取證件使用、
    且行事時刻意隱匿自身行為之人，而絕非一般行事正當之人
    ，復參以其與另案被告黃秋霖並無深交，亦如前述，被告謝
    靜雯又如何對其生有信任所為均屬合法之可能，又為何竟持
    續代另案被告黃秋霖經營該未經其同意申設之「宜美通訊行
    」，是被告此部所辯，自難認屬實。
(五)、又被告謝靜雯自承其與另案被告黃秋霖間係約定每申辦一筆
    門號可獲得500 元至2,000 元之報酬，又本件0000000000號
    行動電話門號被告亦有取得2,000 元之報酬等情，已如前述
    ，參以被告謝靜雯向單一門號申辦招攬業者於98年1 月間之
    申辦數量即已高達20件，此有另案證人黃嘉生所提出之門號
    申辦明細表1 份在卷可查（另案警卷第19頁），是若另案被
    告黃秋霖於被告申辦門號後均有依約給付被告報酬，則被告
    謝靜雯每月僅憑為另案被告黃秋霖申辦門號，可獲得之報酬
    即已達數萬元之譜，相對於此，被告謝靜雯於審理中供稱：
    我此部份就是寫資料、開通門號、拿卡片給黃秋霖等語（院
    卷二第145 頁反面），可見被告謝靜雯此部份所從事之工作
    內容無須任何專業之知識或技能，任何稍具基礎教育程度且
    具有基本行動能力之人均可勝任，若非其與另案被告黃秋霖
    已有共同從事此等不法冒名申辦行動電話並取得利益之合意
    ，當無僅從事此等甚為簡易之工作內容，卻可獲得每月數萬
    元報酬之可能。是被告謝靜雯對於另案被告黃秋霖所提供「
    俞心郁」之身分證、健保卡等證件均屬變造，而仍偽簽如附
    表所示「俞心郁」之署名4 枚而以其名義製作行動電話申請
    書等私文書並一併持向遠傳電信門市人員行使而詐得本件
    0000000000號行動電話門號，自已堪認屬實。雖被告謝靜雯
    另辯稱另案被告黃秋霖並未各次均依約給付報酬等語，然此
    僅屬共犯間是否朋分利益之問題，與其等是否成立犯罪並無
    關連，自無從作為有利被告謝靜雯之認定。
(六)、至被告謝靜雯另辯稱：不知另案被告黃秋霖取得門號作何用
    途云云。經查被告於警詢中供稱：「佩衣商行」是虛設的，
    黃秋霖利用「佩衣商行」開通門號章開通的易付卡門號都被
    黃秋霖拿到高雄市新興區○○○路116 號的通訊行「換G 王
    」販賣；伊另外有用「蔡佩宜」證件的名義申辦門號，也給
    黃秋霖使用，因為黃秋霖說公司需要，且門號可以租給徵信
    社使用賺取租金等語（偵卷二第8 頁、原審卷二第66頁），
    核與被告此部所辯前後顯然不符，經質之被告雖就販賣門號
    部分辯稱：我是被警方通知去做筆錄時才知道的云云（原審
    卷二第147 頁反面），然其亦不否認另案被告黃秋霖對於部
    分門號確實曾有表示欲出租之意，且若被告謝靜雯確實不知
    另案被告黃秋霖取得門號之用途，縱使經警方通知說明而知
    悉部分門號已遭不法使用，然該等門號究竟如何流入不法集
    團之細節，並無任何跡象可供被告知悉，是被告謝靜雯又如
    何能於警詢時即清楚表示即係「另案被告黃秋霖」在「高雄
    市新興區○○○路116 號之『換G 王』」將之「販賣」予他
    人，是被告於警詢中既能詳細供述前揭情節，是其此部所辯
    亦顯然與事實有所不符。再以被告謝靜雯於警詢中就本件
    0000000000號行動電話之情形亦曾供稱：我取得本件
    0000000000號行動電話後，係交付給黃秋霖使用，申辦後由
    黃秋霖販賣給其他人使用等語（原審卷二第85頁），更可見
    被告謝靜雯於相同之認知下，除對其餘所申辦門號曾為前揭
    之供述外，就本件0000000000號行動電話之流向，亦曾於警
    詢中再度以類似之肯定用語供稱係另案被告黃秋霖「販售」
    他人使用，是被告謝靜雯對於另案被告黃秋霖取得本件門號
    後可能將之販賣或出租他人使用，於申辦時本已有所認知，
    自已灼然甚明。而按現今詐欺集團以人頭行動電話門號作為
    犯罪工具，並掩飾其自身犯罪行為以逃避檢警追緝等情形，
    早已經媒體大量披載而為社會上一般智識之人均得以知悉之
    事，而一般人申辦行動電話門號多在自用，若有不為自己使
    用而轉售他人，本已有其可疑之處，若見經營通訊行之人大
    量申辦門號後卻非交還申辦名義人，反係於申辦後欲販售或
    出租得利，對於該等門號將可能遭詐欺集團使用一事自亦得
    以有所預見。查本件被告謝靜雯明知另案被告黃秋霖取得本
    件0000000000號行動電話後，係預計將之販賣予他人使用，
    竟仍將之交付另案被告黃秋霖並依約取得2,000 元之報酬，
    是其就他人將持該門號向被害人詐取財物之結果自得以有所
    預見，雖無證據證明達於確欲使其發生之程度，惟對此事實
    之發生尚不違反其本意，故被告謝靜雯自有幫助詐欺取財之
    間接故意至明。
  綜上所述，因被告謝靜雯冒名填寫「俞心郁」之署名，製作行
  動電話申請書等私文書，並連同「俞心郁」之身分證、健保卡
  影本一，併持交遠傳電信林森門市人員冒名申辦0000000000號
  行動電話門號，其顯有冒名偽造文書，又其將取得之行動電話
  交付給另案被告黃秋霖，嗣該行動電話遭詐騙集團使用，向被
  害人邱桂蘭及林陳玉秀詐得鉅款，亦足見其確有幫助詐欺之犯
  罪行為，事証明確，被告謝靜雯所辯係卸責之詞，不足採信，
  其犯行已堪認定。
二、按刑法處罰行使偽造私文書罪之主旨，重在保護文書公共之
    信用，非僅保護制作名義人之利益，故所偽造之文書，如足
    以生損害於公眾或他人，其罪即應成立，不問實際上有無制
    作名義人其人，縱令制作文書名義人係屬架空虛造，亦無妨
    於本罪之成立，最高法院31年上字第1505號判例、89年度台
    上字第2241號判決意旨可供參照；又按「全民健康保險卡」
    係被保險人參與全民健康保險，得以獲取醫療保健服務之資
    格證明，與刑法第212 條「關於品行、能力、服務或其他相
    類之證書」相當。查本件被告謝靜雯如犯罪事實欄一(一)部分
    所為，係偽簽不存在之「俞心郁」署名而製作如附表所示之
    文書，及將之與變造之「俞心郁」身分證、健保卡影本持以
    行使，此部分核係犯刑法第216 條、第210 條之行使偽造私
    文書罪、第216 條、第212 條之行使變造特種文書罪、戶籍
    法第75 條 第2 項、第1 項之行使變造國民身分證罪、及刑
    法第339 條第1 項之詐欺取財罪。被告謝靜雯偽造「俞心郁
    」之署名以申辦行動電話門號，係偽造私文書之部分行為；
    而其偽造私文書之低度行為，為行使之高度行為所吸收，均
    不另論罪。被告謝靜雯一併將變造之「俞心郁」身分證、健
    保卡影本、連同所偽造如附表所示之行動電話申請書等私文
    書交付遠傳公司門市員工以行使而詐得門號之行為，應認均
    係基於單一偽冒他人名義申辦行動電話之意所為之法律上一
    行為，其以此一行為同時觸犯行使偽造私文書、行使變造特
    種文書、行使變造身分證及詐欺取財等4 罪名，為想像競合
    犯，應從一重之行使偽造私文書罪處斷。被告謝靜雯此部分
    行為與另案被告黃秋霖有犯意聯絡及行為分擔，應論以共同
    正犯；起訴書之犯罪事實欄雖未述及被告尚有在如附表編號
    3 所示之第三代行動通信業務服務契約上偽簽「俞心郁」之
    署名而製作該私文書並進而行使、及其行使變造國民身分證
    、特種文書、詐欺遠傳電信門市人員取得門號等行為，然此
    部份事實與業經起訴之事實間，均有前述想像競合犯之裁判
    上一罪關係，而為起訴效力所及，法院自得擴張審理該部事
    實。又就被告謝靜雯如犯罪事實欄一(二)所為部分，按刑法上
    之幫助犯，係對於犯罪與正犯有共同之認識，而以幫助之意
    思，對於正犯資以助力，而未參與實施犯罪之行為者而言，
    如未參與實施犯罪構成要件之行為，且係出於幫助之意思提
    供助力，即屬幫助犯，而非共同正犯。本件被告謝靜雯將所
    申辦之0000000000號行動電話門號交付另案被告黃秋霖，雖
    使詐欺集團得以輾轉取得該門號，並基於詐欺取財之犯意，
    向告訴人邱桂蘭、林陳玉秀施以詐術，致使告訴人等均陷於
    錯誤，匯款至該集團所指定之帳戶，而遂行其詐欺取財之犯
    行，惟本件既乏證據證明另案被告黃秋霖與該等詐欺集團有
    何具體之犯意聯絡或行為分擔，則被告謝靜雯既僅有提供行
    動電話門號予另案被告黃秋霖之行為，更難認與該詐欺集團
    間有何犯意之聯絡，是揆諸前揭說明，核被告謝靜雯此部分
    所為，係犯刑法第30條第1 項前段、第339 條第1 項之幫助
    詐欺取財罪。公訴意旨認被告謝靜雯此部分所為，係與另案
    被告黃秋霖及該詐欺集團基於共同之詐欺取財犯意聯絡所為
    ，尚有未洽，爰依法變更起訴法條（最高法院95年度台上字
    第354 號判決意旨參照）。又按數行為於同時同地或在密切
    接近之時地實施，侵害同一法益，各行為間之獨立性均極為
    薄弱，依社會一般觀念，在時空差距上，難以強行分開；在
    刑法評價上，以視為數個舉動之接續施行，合為包括之一行
    為予以評價，較為合理；從而告訴人邱桂蘭遭詐欺而先後數
    次依詐欺集團指示將款項交付或匯出，客觀上雖有數行為，
    然係詐欺集團成員，於密接時、地，基於同一機會、方法，
    本於單一決意，對於同一被害人，侵害同一法益陸續完成，
    應視為數個舉動之接續施行，為接續犯，應僅以一罪論。被
    告以此一提供帳戶資料之幫助行為供犯罪集團為詐欺取財款
    項匯入之用，並使告訴人邱桂蘭、林陳玉秀均陷於錯誤，依
    詐欺集團指示將款項交付或匯出，使被害人等均受有損害，
    係以一行為同時觸犯數幫助詐欺取財罪，侵害不同被害人之
    財產法益，為同種想像競合犯，應依刑法第55條規定，從一
    重以一幫助詐欺取財罪處斷。被告基於幫助之犯意而為詐欺
    構成要件以外之行為，為幫助犯，酌依刑法第30條第2 項規
    定減輕其刑。又起訴書之犯罪事實欄雖未述及被告謝靜雯所
    交付之本件行動電話門號並經詐欺集團用以詐欺告訴人邱桂
    蘭部分之事實，然此部份事實與業經起訴之事實間，亦有前
    開想像競合犯之裁判上一罪關係，而為起訴效力所及，法院
    亦得擴張審理該部分之事實，併此敘明。被告謝靜雯所為如
    犯罪事實欄一(一)、(二)等2 部分所為，犯意個別，行為互殊，
    應予分論併罰。
三、原審變更起訴法條，並適用戶籍法第75條第2 項、第1 項，
    刑法第11條前段、第28條、第216 條、第212 條、第210 條
    、第339 條第1 項、第30條第1 項前段、第2 項、第55條、
    第41條第1 項前段、第8 項、第51條第5 款、第219 條，刑
    法施行法第1 條之1 之規定，並審酌被告謝靜雯僅因急需金
    錢，即配合另案被告黃秋霖從事冒名申辦行動電話門號之行
    為，並將所取得之門號提供他人作為詐欺取財犯罪使用，除
    足生損害於「俞心郁」，並生損害於遠傳電信公司管理門號
    申辦業務之正確性外，亦已對遭變造身分證件之「俞樂郁」
    造成遭警方通知到案說明之不便，且紊亂社會正常交易秩序
    ，使檢警難以追查緝捕詐欺集團之行蹤，及告訴人均難以追
    償所受損失，助長詐欺之歪風，甚有不該，其於犯罪後否認
    犯行，態度不佳，被害人邱桂蘭、林陳玉秀合計遭詐騙之金
    額高達480 萬元，金額甚高等一切情狀，就其行使偽造文書
    部分，量處有期徒刑4 月，並諭知如易科罰金以新台幣1 千
    元折算1 日；就其幫助詐欺部分，量處有期徒刑6 月，並諭
    知如易科罰金以新台幣1 千元折算1 日，並定其應執行刑為
    有期徒刑8 月，並諭知如易科罰金以新台幣1 千元折算1 日
    。並說明被告謝靜雯就犯罪事實欄一(一)所為於附表編號1 至
    3 所示私文書上偽造之「俞心郁」署名共4 枚，均應依刑法
    第219 條規定，不問屬於犯人即被告與否，併於該次行為之
    主文項下宣告沒收之，又說明被告謝靜雯所偽造之如附表所
    示之私文書、及所行使之變造身分證、健保卡影本等物，業
    經被告交付遠傳電信申辦行動電話，應認已屬該公司所有，
    其均不予宣告沒收之理由。經核原判決認事用法並無不合，
    量刑及定執行刑亦屬適當，檢察官上訴指摘原判決量刑過輕
    ，及認被告謝靜雯與黃秋霖是詐欺之共同正犯，惟查被告謝
    靜雯僅提供行動電話門號予另案被告黃秋霖使用，並無任何
    事証及證據證明被告謝靜雯與另案被告黃秋霖等詐欺集團間
    有任何具體之犯意聯絡或行為分擔，尚難認被告係共同詐欺
    ，應認其僅係詐欺之幫助犯，其雖造成數人數額不貲之財產
    損失，但被告本人則分文未獲不法利益，檢察官之上訴為無
    理由，又被告謝靜雯上訴否認犯罪，亦為無理由，上訴均應
    予駁回。
據上論結，應依刑事訴訟法第368 條，判決如主文。
本案經檢察官許月雲到庭執行職務。
中    華    民    國    100   年    1     月    11    日
                    刑事第八庭  審判長法  官  洪兆隆
                                      法  官  郭玫利
                                      法  官  張盛喜
以上正本證明與原本無異。
幫助詐欺部分不得上訴。
行使偽造文書部分如不服本判決應於收受本判決後10日內向本院
提出上訴書狀，其未敘述上訴理由者，並得於提起上訴後10日內
向本院補提理由書狀（均須按他造當事人之人數附繕本）「切勿
逕送上級法院」。
中    華    民    國    100   年    1     月    11    日
                                      書記官  齊椿華
附表
┌──┬─────────────┬─────────┬──────┐
│編號│    文件名稱              │欄位              │偽造「俞心郁│
│    │                          │                  │」署名數量  │
├──┼─────────────┼─────────┼──────┤
│1   │行動電話申請書            │「促銷方案說明」申│1 枚        │
│    │                          │請人簽名欄        │            │
│    │                          ├─────────┼──────┤
│    │                          │「同意申辦門號」申│1 枚        │
│    │                          │請人簽名欄        │            │
├──┼─────────────┼─────────┼──────┤
│2   │行動電話門號申請代辦授權書│甲方立書人欄      │1 枚        │
├──┼─────────────┼─────────┼──────┤
│3   │第三代行動通信業務服務契約│申請者簽名欄      │1 枚        │
├──┴─────────────┴─────────┼──────┤
│合  計                                              │共4 枚      │
└──────────────────────────┴──────┘
附錄本判決論罪之法條：
戶籍法第75條
意圖供冒用身分使用，而偽造、變造國民身分證，足以生損害於
公眾或他人者，處5 年以下有期徒刑、拘役或科或併科新臺幣50
萬元以下罰金。
行使前項偽造、變造之國民身分證者，亦同。
將國民身分證交付他人，以供冒名使用，或冒用身分而使用他人
交付或遺失之國民身分證，足以生損害於公眾或他人者，處3 年
以下有期徒刑、拘役或科或併科新臺幣30萬元以下罰金。
中華民國刑法第216條
（行使偽造變造或登載不實之文書罪）
行使第210 條至第215 條之文書者，依偽造、變造文書或登載不
實事項或使登載不實事項之規定處斷。
中華民國刑法第210條
（偽造變造私文書罪）
偽造、變造私文書，足以生損害於公眾或他人者，處5 年以下有
期徒刑。
中華民國刑法第339條
（普通詐欺罪）
意圖為自己或第三人不法之所有，以詐術使人將本人或第三人之
物交付者，處5 年以下有期徒刑、拘役或科或併科1 千元以下罰
金。
以前項方法得財產上不法之利益或使第三人得之者，亦同。
前二項之未遂犯罰之。
中華民國刑法第30條
（幫助犯及其處罰）
幫助他人實行犯罪行為者，為幫助犯。雖他人不知幫助之情者，
亦同。
幫助犯之處罰，得按正犯之刑減輕之。